高雄高等行政法院判決
　　　　　　　　　　　　　　 九十六年度訴字第三二五號
　　　　　　　　　　　　　　 .
原　　　告　永捷高分子工業股份有限公司
代　表　人　甲○○
訴訟代理人　李明憲　會計師
　　　　　　林姿妤　會計師
被　　　告　財政部台灣省南區國稅局
代　表　人　乙○○局長
訴訟代理人　丙○○
上列當事人間因營利事業所得稅事件，原告不服財政部中華民國
九十六年二月十二日台財訴字第０九五００六二二一六０號訴願
決定，提起行政訴訟。本院判決如下：
　　主  文
原告之訴駁回。
訴訟費用由原告負擔。
　　事  實
甲、事實概要：
緣原告九十二年度營利事業所得稅結算申報，原列報合於獎勵規
定之免稅所得新台幣（下同）四九、八九二、七三五元，被告初
查以其投資計畫產品「聚酯多元醇樹脂」，係由其麻豆廠生產，
該廠生產之免稅產品無法獨立計算免稅所得，且九十二年度免稅
產品全部提供予其安定廠生產非投資計畫之最終產品PU樹脂後出
售，乃依原告自行擇定以「全部機器設備技術比」之公式計算免
稅所得及免稅產品「聚酯多元醇樹脂」係供生產非投資計畫最終
產品PU樹脂之原料，符合「投資計畫之產品製造非投資計畫之最
終產品」條件，並依「製造業及其相關技術服務業五年免徵營利
事業所得稅免稅所得計算要點」（下稱營利事業所得稅免稅所得
計算要點）第八點規定，按投資計畫之產品耗用成本一一０、四
八三、七九六元，占製成品成本六二九、七四二、七七四元比率
計算，將原告新增投資計畫之產品收入淨額八一三、六三三、三
七一元，調整為一四二、七一一、二九三元，並按照原告計算之
機器設備比率百分之四二．０三，核定免稅所得額八、七五七、
三二九元。原告不服，申經復查結果未獲變更，提起訴願亦遭決
定駁回，遂提起本件行政訴訟。
乙、兩造聲明：
一、原告聲明求為判決：訴願決定及原處分均撤銷。
二、被告聲明求為判決：原告之訴駁回。
丙、兩造主張之理由：
一、原告起訴意旨略謂：
（一）按原告麻豆廠生產之聚酯多元醇樹脂，係原告依「製造業
      及其相關技術服務業新增投資五年免徵營利事業所得稅獎
      勵辦法」規定所生產之最終產品，該投資計畫業經經濟部
      工業局核發五年免稅投資計畫核准函，並已取得投資計畫
      完成證明，原告所生產之免稅產品並已區分及計算免稅所
      得，且生產免稅產品之各項設備皆置於麻豆廠，並無被告
      所稱無法獨立計算免稅所得之情事，故原處分及訴願決定
      均應予撤銷。
（二）按行政程序法第九條及第三十六條規定：「行政機關就該
      管行政程序，應於當事人有利及不利之情形，一律注意。
      」「行政機關應依職權調查證據，不受當事人主張之拘束
      ，對當事人有利及不利事項一律注意。」
（三）聚脂多元醇樹脂為PU樹脂主要原料之一，原告每年向外採
      購之成本耗費甚大，為上、下游原料能夠整合，故決定在
      麻豆地區新設聚酯多元醇樹脂廠，一方面可降低原料採購
      成本，另一方面品質及技術方面也能充分掌握。此一增資
      設廠計畫業經經濟部工業局核發符合五年免稅投資計畫核
      准函，並已取得投資計畫完成證明。原告係上櫃公司，帳
      簿設置符合「稅捐稽徵機關管理營利事業會計帳簿憑證辦
      法」，且有關成本計算方面亦符合營利事業所得稅查核準
      則第五十八條第一項規定。而依首揭營利事業所得稅免稅
      所得計算要點第四點規定，公司如會計帳冊簿據完備，其
      新投資創立或增資擴展投資計畫完成後投資計畫之產品（
      勞務）銷貨收入、銷貨成本及毛利正確獨立計算、且合理
      分攤營業費用及與該新投資創立或增資擴展新增之免稅所
      得額有關之非常損益者，該新投資創立或增資擴展新增之
      免稅所得額依其帳證記錄予以核實認定。前項非常損益之
      分攤，應依第七點第三項規定辦理。另依同要點第五點規
      定，前點所稱銷貨收入、銷貨成本正確獨立計算，指依下
      列規定辦理：１、當年度計算免稅所得額時，其整廠（棟
      、間）之機器、設備或技術等均屬經核准並經完成投資計
      畫中全新機器、設備、技術清單內所載者，其產品（勞務
      ）全部屬投資計畫完成後之免稅期間內所生產（提供），
      且會計帳冊簿據對於投資計畫之產品（勞務）相關明細資
      料者。２、新投資創立或同一次增資擴建投資計畫整廠（
      棟、間）之機器、設備或技術不止乙廠整廠（棟、間）時
      ，應將該新投資創立或該次增資擴建各廠（棟、間）之所
      得合併計算。３、屬多次增資擴建者，應分別以新投資創
      立之所得或各次增資擴建之新增所得（若為虧損則以零計
      算）為計算基礎。原告麻豆新廠全係生產聚酯多元醇樹脂
      ，符合上述要點第四點及第五點之規定。被告不能以該產
      品繼續再投入安定廠生產非投資計畫最終產品PU樹脂，即
      認無單獨之銷貨收入。蓋前揭要點第八點之規定，亦僅規
      範如何計算產品收入，自不得憑此核定等語。
二、被告答辯意旨略謂：
（一）按「營利事業所得之計算，以其本年度收入總額減除各項
      成本費用，損失及稅捐後之純益額為所得額。」為所得稅
      法第二十四條第一項所明定。次按「為健全經濟發展並鼓
      勵製造業及其相關技術服務業之投資，該等公司自九十一
      年一月一日起至九十二年十二月三十一日止，新投資創立
      或增資擴展，得依下列規定免徵營利事業所得稅：．．二
      、屬增資擴展者，自新增設備開始作業或開始提供勞務之
      日起，連續五年內就其新增所得，免徵營利事業所得稅。
      但以擴充獨立生產或服務單位或擴充主要生產或服務設備
      為限。．．第一項公司免稅之適用範圍，核定機關，申請
      期限，申請程序及其他相關事項，由行政院定之。」為促
      進產業升級條例第九條之二第一項至第三項所規定。復按
      「一、符合促進產業升級條例第九條之二暨製造業及其相
      關技術服務業新增投資五年免徵營利事業所得稅獎勵辦法
      規定之公司，依本要點規定計算免稅所得額。四、公司如
      會計帳冊簿據完備，其新投資創立或增資擴展投資計畫完
      成後投資計畫之產品（勞務）銷貨收入，銷貨成本及毛利
      正確獨立計算，且合理分攤營業費用及與該新投資創立或
      增資擴展新增之免稅所得額有關之非營業損益者，該新投
      資創立或增資擴展新增之免稅所得額依其帳證紀錄予以核
      實認定。前項非營業損益之分攤，應依第七點第三項規定
      辦理。五、前點所稱銷貨收入，銷貨成本正確獨立計算，
      指依下列規定辦理者：（一）當年度計算免稅所得額時，
      其整廠（棟、間）之機器、設備或技術等均屬經核准並完
      成投資計畫中全新機器、設備、技術清單內所載者，其產
      品（勞務）全部屬投資計畫完成後之免稅期間內所生產（
      提供），且會計帳冊簿據對於投資計畫產品（勞務）及非
      屬投資計畫之產品（勞務）能明確區分記載，並提供屬投
      資計畫之產品（勞務）相關明細資料者。六、公司非依前
      二點規定計算免稅所得額者，其免稅所得額得就下列公式
      擇一計算免稅所得額，一經選定，在該次投資計畫核准免
      稅期間內不得變更；．．（一）採全部機器設備技術比公
      式計算：免稅所得額＝【全年所得額－免納或停徵所得稅
      之所得額－與經核准並完成之投資計畫產品（勞務）無關
      之非營業收益或（損失）】×（投資計畫之產品（勞務）
      收入淨額÷全部產品（勞務）收入淨額）×機器設備技術
      比率×〔１－委外加工比率〕。（１）機器設備技術比率
      ＝完成證明所載全新機器、設備、技術總金額÷（完成證
      明所載全新機器、設備、技術總金額＋完成證明所載全新
      機器、設備、技術以外之機器、設備、技術等（土地除外
      ）總金額＋租（借）機器、設備、技術等（土地除外）出
      租（借）人之取得成本）。八、製造業以投資計畫之產品
      製造非投資計畫之最終產品，其投資計畫之產品收入應以
      投資計畫之產品耗用成本占製成品成本比率計算。投資計
      畫之產品及非投資計畫之產品併裝出售，投資計畫之產品
      收入應以投資計畫之產品製造成本占投資計畫之產品及非
      投資計畫之產品併裝製造成本比率計算。」為營利事業所
      得稅免稅所得計算要點所明定。
（二）原告麻豆廠生產之產品「聚酯多元醇樹脂」係為投資計畫
      之免稅產品，九十二年度該產品製造成本一一０、一０七
      、三九四元，該產品全部當作安定廠最終產品PU樹脂原料
      之一，再投入安定廠繼續生產非投資計畫最終產品PU樹脂
      ，是以該免稅產品「聚酯多元醇樹脂」並無單獨之銷貨收
      入。且原告出售之PU樹脂產品，除含有「聚酯多元醇樹脂
      」原料外，尚含有安定廠製造過程中加入之其他原物料，
      此亦有原告提供之九十二年度銷貨成本表可稽，是其營業
      收入並非全部由麻豆廠之免稅設備及其免稅產品所產生。
（三）依首揭要點規定，原告投資計畫之產品「聚酯多元醇樹脂
      」，應能正確獨立計算銷貨收入、銷貨成本及毛利，始能
      獨立計算免稅所得。原告訴稱其生產免稅產品之各項設備
      皆置於麻豆廠，並無無法獨立計算免稅所得之情事，惟如
      前述，該免稅產品「聚酯多元醇樹脂」並無單獨之銷貨收
      入，且原告於辦理結算申報時，依營利事業所得稅免稅所
      得計算要點第六點，選定按「機器設備技術比率」百分之
      四二．０三計算免稅所得，更可明確證明原告無法獨立計
      算免稅所得。本件原告主張尚無足採等語。
　　理  由
一、按「營利事業所得之計算，以其本年度收入總額減除各項成
    本費用，損失及稅捐後之純益額為所得額。」為所得稅法第
    二十四條第一項所明定。次按「為健全經濟發展並鼓勵製造
    業及其相關技術服務業之投資，該等公司自九十一年一月一
    日起至九十二年十二月三十一日止，新投資創立或增資擴展
    ，得依下列規定免徵營利事業所得稅：．．二、屬增資擴展
    者，自新增設備開始作業或開始提供勞務之日起，連續五年
    內就其新增所得，免徵營利事業所得稅。但以擴充獨立生產
    或服務單位或擴充主要生產或服務設備為限。．．第一項公
    司免稅之適用範圍，核定機關，申請期限，申請程序及其他
    相關事項，由行政院定之。」為促進產業升級條例第九條之
    二第一項至第三項規定亦明。復按「符合促進產業升級條例
    第九條之二暨製造業及其相關技術服務業新增投資五年免徵
    營利事業所得稅獎勵辦法規定之公司，依本要點規定計算免
    稅所得額。」「公司如會計帳冊簿據完備，其新投資創立或
    增資擴展投資計畫完成後投資計畫之產品（勞務）銷貨收入
    ，銷貨成本及毛利正確獨立計算，且合理分攤營業費用及與
    該新投資創立或增資擴展新增之免稅所得額有關之非營業損
    益者，該新投資創立或增資擴展新增之免稅所得額依其帳證
    紀錄予以核實認定。前項非營業損益之分攤、應依第七點第
    三項規定辦理。」「前點所稱銷貨收入，銷貨成本正確獨立
    計算，指依下列規定辦理者：（一）當年度計算免稅所得額
    時，其整廠（棟、間）之機器、設備或技術等均屬經核准並
    完成投資計畫中全新機器、設備、技術清單內所載者，其產
    品（勞務）全部屬投資計畫完成後之免稅期間內所生產（提
    供），且會計帳冊簿據對於投資計畫產品（勞務）及非屬投
    資計畫之產品（勞務）能明確區分記載，並提供屬投資計畫
    之產品（勞務）相關明細資料者。」「公司非依前二點規定
    計算免稅所得額者、其免稅所得額得就下列公式擇一計算免
    稅所得額，一經選定、在該次投資計畫核准免稅期間內不得
    變更；．．（一）採全部機器設備技術比公式計算：免稅所
    得額＝【全年所得額－免納或停徵所得稅之所得額－與經核
    准並完成之投資計畫產品（勞務）無關之非營業收益或（損
    失）】×（投資計畫之產品（勞務）收入淨額÷全部產品（
    勞務）收入淨額）×機器設備技術比率×〔１－委外加工比
    率〕。（１）機器設備技術比率＝完成證明所載全新機器、
    設備、技術總金額÷（完成證明所載全新機器、設備、技術
    總金額＋完成證明所載全新機器、設備、技術以外之機器、
    設備、技術等（土地除外）總金額＋租（借）機器、設備、
    技術等（土地除外）出租（借）人之取得成本）．．。」及
    「製造業以投資計畫之產品製造非投資計畫之最終產品，其
    投資計畫之產品收入應以投資計畫之產品耗用成本占製成品
    成本比率計算。投資計畫之產品及非投資計畫之產品併裝出
    售，投資計畫之產品收入應以投資計畫之產品製造成本占投
    資計畫之產品及非投資計畫之產品併裝製造成本比率計算。
    」為營利事業所得稅免稅所得計算要點第一、四、五、六點
    及第八點所明定。
二、本件原告九十二年度營利事業所得稅結算申報，原列報合於
    獎勵規定之免稅所得四九、八九二、七三五元，被告以原告
    投資計畫產品「聚酯多元醇樹脂」，為原告麻豆廠生產，該
    廠生產之免稅產品無法獨立計算免稅所得，且九十二年度免
    稅產品全部提供予其安定廠生產非投資計畫之最終產品PU樹
    脂後出售，乃依原告自行擇定以「全部機器設備技術比」之
    公式計算免稅所得，並以免稅產品「聚酯多元醇樹脂」係供
    生產非投資計畫最終產品PU樹脂之原料，符合「投資計畫之
    產品製造非投資計畫之最終產品」條件，乃依營利事業所得
    稅免稅所得計算要點第八點規定，按投資計畫之產品耗用成
    本一一０、四八三、七九六元，占製成品成本六二九、七四
    二、七七四元比率計算，將原告新增投資計畫之產品收入淨
    額八一三、六三三、三七一元，調整為一四二、七一一、二
    九三元，並按照原告計算之機器設備比率百分之四二．０三
    ，核定免稅所得額八、七五七、三二九元等情，有原告九十
    二年度營利事業所得稅結算申報書及被告九十二年度營利事
    業所得稅結算核定通知書附於原處分可憑，洵堪認定。
三、原告訴訟意旨略以：原告麻豆廠生產之產品「聚酯多元醇樹
    脂」係原告依製造業及其相關技術服務業新增投資五年免徵
    營利事業所得稅獎勵辦法規定所生產之最終產品，該投資計
    畫業經經濟部工業局核發五年免稅投資計畫核准函，並已取
    得投資計畫完成證明，原告所生產之免稅產品並已區分及計
    算免稅所得，且生產免稅產品之各項設備皆置於麻豆廠，並
    無被告所稱無法獨立計算免稅所得之情事云云，茲為爭執。
    惟查：
（一）本件原告麻豆廠生產之產品「聚酯多元醇樹脂」係為投資
      計畫之免稅產品，九十二年度該產品製造成本一一０、一
      ０七、三九四元，有原處分卷附之麻豆廠製造成本表足佐
      。又該產品全部當作安定廠最終產品PU樹脂原料之一，再
      投入安定廠繼續生產非投資計畫最終產品PU樹脂，是以該
      免稅產品「聚酯多元醇樹脂」並無單獨之銷貨收入，此參
      原告會計師於九十四年十一月四日（九四）南綜字第五０
      八八三號說明函載：「．．二、有關永捷公司麻豆廠所生
      產的聚酯多元醇樹脂，係屬投資計畫之最終產品之一，且
      民國九十二年永捷公司並無銷售聚酯多元醇樹脂，故未能
      依製造業及其相關技術服務業五年免徵營利事業所得稅免
      稅所得計算要點第八點規定『投資計畫之產品收入應以投
      資計畫之產品耗用成本製成品比率計算』來計算。」等語
      ，已述明該免稅產品並無單獨之銷售收入可供勾稽。抑且
      ，原告出售之最終產品PU樹脂，除含有「聚酯多元醇樹脂
      」原料外，尚含有安定廠製造過程中加入之其他原物料，
      此並有原告提供之九十二年度銷貨成本表可稽，足認原告
      最終營業收入並非全由麻豆廠之免稅設備及其免稅產品所
      產生，亦即原告營業收入，非逕由該免稅產品產生，則該
      免稅產品尚無單獨之銷售收入可供採據，委無疑義。
（二）次按首揭營利事業所得稅免稅所得計算要點第四點明定，
      能獨立計算免稅所得者，以公司會計帳冊簿據完備，其新
      投資創立或增資擴展投資計畫完成後投資計畫之產品（勞
      務）銷貨收入，銷貨成本及毛利皆能正確獨立計算者，為
      其前提要件，則原告投資計畫之產品「聚酯多元醇樹脂」
      ，自須以能正確獨立計算銷貨收入，銷貨成本及毛利，始
      能獨立計算免稅所得。惟查，系爭免稅產品「聚酯多元醇
      樹脂」並無單獨之銷貨收入，業如前述，且原告於辦理結
      算申報時，亦依營利事業所得稅免稅所得計算要點第六點
      ，選定按「機器設備技術比率」百分之四二．０三計算免
      稅所得，此亦有原告申報書所附資料可證，亦堪認定。原
      告空言主張該免稅產品可獨立計算免稅所得云云，洵難採
      憑。準此，被告以原告麻豆廠產製「聚酯多元醇樹脂」係
      供生產非投資計畫最終產品PU樹脂之原料，符合「投資計
      畫之產品製造非投資計畫之最終產品」條件，乃依營利事
      業所得稅免稅所得計算要點第八點規定，按投資計畫之產
      品耗用成本一一０、四八三、七九六元，占製成品成本六
      二九、七四二、七七四元比率計算，將原告新增投資計畫
      之產品收入淨額八一三、六三三、三七一元，調整為一四
      二、七一一、二九三元、並按照原告計算之機器設備比率
      百分之四二．０三，核定免稅所得額八、七五七、三二九
      元，即屬有據。
四、綜上所述，原告主張並無可採，被告以原告麻豆廠產製「聚
    酯多元醇樹脂」係供生產非投資計畫最終產品PU樹脂之原料
    ，符合「投資計畫之產品製造非投資計畫之最終產品」要件
    ，乃依營利事業所得稅免稅所得計算要點第八點規定，按投
    資計畫之產品耗用成本一一０、四八三、七九六元，占製成
    品成本六二九、七四二、七七四元比率計算，將原告新增投
    資計畫之產品收入淨額八一三、六三三、三七一元，調整為
    一四二、七一一、二九三元、並按照原告計算之機器設備比
    率百分之四二．０三，核定免稅所得額八、七五七、三二九
    元，並無違誤，訴願決定予以維持，亦無不合。原告起訴意
    旨求為撤銷，為無理由，應予駁回。又本件事證已臻明確，
    兩造其餘陳述主張核與本件判決之結果無涉，爰不一一論述
    ，附此敘明。
五、據上論結，本件原告之訴為無理由，依行政訴訟法第一百九
    十五條第一項後段、第九十八條第一項前段，判決如主文。
中　　華　　民　　國　九十六　年　　九 　 月　二十六　日
                  第一庭審判長法  官　邱政強
                              法  官　林勇奮
                              法  官　蘇秋津
以上正本係照原本作成。
如不服本判決，應於判決送達後二十日內向本院提出上訴書狀，
其未表明上訴理由者，應於提起上訴後二十日內向本院提出上訴
理由書（須按對造人數附繕本）；如於本判決宣示或公告後送達
前提起上訴者，應於判決送達後二十日內補提上訴理由書（須附
繕本）。未表明上訴理由者，逕以裁定駁回。
中　　華　　民　　國　九十六　年　　九 　 月　二十六　日
　　　　　　　　　　　　　　　書記官　陳嬿如
